臺灣高等法院高雄分院刑事判決
110年度交上易字第120號
上  訴  人  臺灣橋頭地方檢察署檢察官
被      告  蘇弘毅


選任辯護人  黃韡誠律師
上列上訴人因被告過失傷害案件，不服臺灣橋頭地方法院109年
度交易字第145號，中華民國110年8月18日第一審判決（起訴案
號：臺灣橋頭地方檢察署109年度偵字第8336號），提起上訴，
本院判決如下：
    主  文
上訴駁回。
    理  由
一、本案經本院審理結果，認原審判決對被告蘇弘毅（下稱被告
    ）被訴過失致重傷害罪嫌為無罪之諭知，核無不當，應予維
    持，並引用原審判決書記載之證據及理由（如附件）。　
二、檢察官上訴意旨略以：
㈠、被害人呂品（下稱被害人）騎乘自行車逆向穿越道路至被告
    行駛之車道，自被告駕駛之車輛左前方向被告駕駛之車輛右
    方行駛，遭被告車輛右前車頭撞擊等節，有行車紀錄器影像
    光碟、擷圖照片及法院勘驗筆錄、被告車輛照片在卷可佐，
    足證被害人是從被告車輛左方行駛到右側才被撞，且被害人
    僅係騎乘自行車，車速應認非快，逆向一路駛來與其他車輛
    都未發生撞擊，益徵該路段對向車道行駛之車輛均能注意到
    被告騎乘自行車穿越道路，是被告若有注意車前狀況，或下
    雨後減低車速，應有閃避或煞停之可能。
㈡、現今車禍事故之發生，常係雙方均有過失導致，本件雖依車
    禍鑑定意見，被害人因酒駕降低注意力，在禁止穿越地段處
    穿越道路，而為肇事原因，亦無法以此遽認被告定無過失，
    是原審基於信賴原則、被害人之違規行為及反應時間之認定
    ，認無從對被告課以對被害人違規行為之預防義務，尚嫌速
    斷。從而，原審未綜合本案所有相關證據判斷，遽認被告駕
    駛車輛無過失，顯有認定事實未依證據及判決不備理由之違
    法。
三、惟查：　
㈠、原審依調查證據之結果，斟酌全辯論意旨，認被告被訴犯刑
    法第284條後段之過失致重傷害罪嫌，犯罪不能證明，乃依
    法為被告無罪之諭知，並判決理由詳敘：檢察官未能舉證被
    告於事故發生時超速行駛（該路段之速限為時速60公里），
    被告駕車既查無超速或其他違規行為，且對於被害人酒後騎
    乘腳踏車自對向車道逆向侵入其車道之突發狀況，依一般人
    之生活經驗，應屬難以預見及防範，又據勘驗被告之行車紀
    錄器影像結果，被告所駕汽車之車前燈照到被害人騎乘之腳
    踏車時，下一秒即發生碰撞車禍，依被告自陳當時時速50公
    里，所需反應時間加計煞車時間約3.3秒，被告顯然無足夠
    時間、距離採取減速、煞停、閃避或其他適當之安全措施以
    避免兩車碰撞，自難認被告就本件車禍之發生有何過失可言
    ，檢察官另主張被害人騎乘腳踏車之車速不快、於事故前已
    穿越多台車輛等節，亦認與被告有無過失之判斷無關，是檢
    察官不能證明被告犯罪，自應諭知被告無罪。觀諸原判決業
    已對檢察官所舉各項證據，逐一剖析交互參酌，詳加論述相
    關證據之綜合評價及無從獲致有罪心證之理由，其採證方法
    及證據取捨均無瑕疵可指，所為推論判斷亦難認有違背經驗
    法則、論理法則之情形。
㈡、檢察官雖執前詞上訴，惟按刑法上過失責任之成立，除客觀
    上注意義務之違反外，尚須以行為人對於犯罪之結果有預見
    可能性及迴避結果可能性，且結果之發生與行為人之過失間
    ，有相當因果之關聯性，方足當之。參照道路交通安全規則
    第94條第3項規定，汽車行駛時，駕駛人應注意車前狀況，
    並隨時採取必要之安全措施，此固屬駕駛動力交通工具者所
    應共同遵循之基本注意義務，惟其前提，亦須限於有注意之
    可能性。倘事出突然，行為人對於車前狀況不可預見，且無
    充足時間可採取適當之措施者，法律自不能強人所難，任意
    課予行為人防範或避免結果發生之義務。本案被告既係在遵
    行車道內行駛，並無超速行駛或其他違規情事，本可信賴其
    他參與交通之對方亦能遵守交通規則行駛，則被告對於對向
    車道之被害人騎乘腳踏車駛越分向限制線而逆向侵入其車道
    之違規行為，應屬不能預見，本無事先預防之義務，上訴意
    旨苛求被告就此不可預知之情事有應注意車前狀況並減速速
    行駛之注意義務，已難憑採。
㈢、又依據原審勘驗被告行車紀錄器結果，於22時57分06秒時，
    被害人係在對向車道出現而呈現一黑影狀態，並非在與被告
    同方向之車道前方，且被害人所騎乘之腳踏車未裝設任何反
    光或發光設備，以當時係夜間、雨天情況，一般人無從查覺
    該黑影係來自對向車道之車輛並事先預料該車將逆向闖入己
    方車道，自不能以此時點作為行為人反應時間（即發現危險
    情況並採取安全措施之時間）之計算起點，而於下一秒即22
    時57分07秒時，被害人騎乘之腳踏車雖出現在被告行駛之中
    線快車道前方，惟並非在被告所駕車輛之車前燈照射範圍內
    ，一般人難以立即發覺此一危險，而直至22時57分08秒時，
    被告所駕車輛之車前燈才照射到被害人在其車道前方，下一
    秒即22時57分09秒即發生碰撞，可知在本案客觀狀況下，一
    般人得以發現危險之時點距離車禍發生至多僅約2秒，而依
    一般反應時間（約0.7秒至0.8秒）加計被告自述當時車速約
    每小時50公里之煞車時間，其煞停時間約需3.3秒（參照高
    雄市車輛行車事故鑑定覆議會覆議意見書提供之煞停數據）
    ，足見被告縱使立即反應煞車或閃避，亦無法避免兩車碰撞
    ，則本件車禍事故之發生，實不具結果之迴避可能性，衡情
    實無法苛責被告對於被害人之違規行為，在無充足之時間、
    距離內，可採取適當之安全措施以避免發生交通事故，本難
    認被告就本件車禍之發生有何未注意車前狀況及採取必要安
    全措施之可歸責事由，即不應令其負過失傷害責任。檢察官
    上訴意旨謂被害人騎乘自行車之車速非快，逆向一路駛來與
    其他車輛都未發生撞擊云云，逕認被告若有注意或減速即有
    閃避或煞停之可能，忽略一般人在被告駕車所處情況下均無
    法避免碰撞發生而無結果迴避可能性，所為推論實有謬誤，
    要難採認。
四、綜上所述，本院審理結果，認原審對被告為無罪之判決，已
    於原判決詳細論述其理由，其認事用法，均為妥適，應予維
    持。檢察官上訴意旨仍執原審已詳予斟酌之證據，就原審採
    證認事適法職權行使及原判決已審酌認定而明白論斷之事項
    ，端憑己見再事爭執，指摘原審判決被告無罪不當，復未提
    出其他積極證據證明被告確有公訴意旨所稱過失致重傷害犯
    行，尚難說服本院推翻原判決而另為不利於被告之認定，其
    上訴為無理由，應予駁回。
據上論結，應依刑事訴訟法第373條、第368條，判決如主文。
本案經檢察官陳俊宏提起公訴，檢察官郭郡欣提起上訴，檢察官
許月雲到庭執行職務。　　　　
中　　華　　民　　國　　111 　年　　3 　　月　　10　　日
                  刑事第八庭    審判長法  官  邱明弘
                                      法  官  陳松檀
                                      法  官  林書慧
以上正本證明與原本無異。
不得上訴。
中　　華　　民　　國　　111 　年　　3 　　月　　10　　日
　　　　　　　　　　　　　　　　　　　書記官  林昭吟

【附件】
臺灣橋頭地方法院刑事判決
                                    109年度交易字第145號
公　訴　人　臺灣橋頭地方檢察署檢察官
被　　　告　蘇弘毅　男　民國00年0月0日生
                    身分證統一編號：Z000000000號
                    住○○市○○區○○街00號
選任辯護人　黃韡誠律師
            黃柔雯律師
            李宜庭律師
上列被告因過失傷害案件，經檢察官提起公訴（109年度偵字第8
336號），本院判決如下：
    主  文
蘇弘毅無罪。
    理  由
一、公訴意旨略以：被告蘇弘毅於民國108 年12月28日22時55分
    許，駕駛車牌號碼0000-00 號自用小客車，沿高雄市仁武區
    鳳仁路由北往南方向行駛，行經該路段灣內0740號燈桿前時
    ，本應注意車前狀況及保持隨時可煞車之安全距離，隨時採
    取必要之安全措施，而當時情狀視距良好，並無不能注意之
    情事，竟疏未注意及此，而貿然續行。適有被害人呂品沿同
    路段對向騎乘自行車駛來，其亦應注意槽化線係用以引導車
    輛駕駛人循指示之路線行駛，並禁止跨越，亦應注意騎乘車
    輛應靠右騎行，且不得在禁止穿越地段穿越道路，而當時情
    狀並無不能注意之情事，竟疏未注意及此，而貿然跨越槽化
    線，並逆向行駛至該處，雙方因而發生碰撞，致被害人呂品
    人車倒地，並受有創傷性硬腦膜上、下及蜘蛛網膜下出血、
    左側慢性硬腦膜下血腫、水腦、右側顴骨骨折、右側臉部撕
    裂傷及疑似第二頸椎椎體骨折，四肢偏癱攣縮，需臥床休息
    ，仰賴氧氣及抽痰照護，氣管內管、鼻胃管及尿管依賴，意
    識昏迷之重大難治傷害。因認被告涉犯刑法第284 條過失致
    重傷害等語。
二、按犯罪事實應依證據認定之，無證據不得認定犯罪事實；不
    能證明被告犯罪者，應諭知無罪之判決，刑事訴訟法第154
    條第2項、第301條第1 項分別定有明文。次按事實之認定應
    憑證據，如不能發現相當證據或證據不足以證明者，自不能
    以推測或擬制之方法，以為裁判之基礎；而認定犯罪事實所
    憑之證據，雖不以直接證據為限，間接證據亦包括在內，然
    無論直接或間接證據，其為訴訟上之證明，須於通常一般之
    人均不致於有所懷疑，而得確信其為真實之程度者，始得據
    之為有罪之認定，倘其證明尚未達到此一程度，而有合理性
    懷疑之存在時，即無從為有罪之認定。再按刑事訴訟法第16
    1條第1項規定檢察官就被告犯罪事實，應負舉證責任，並指
    出證明之方法。因此，檢察官對於起訴之犯罪事實，應負提
    出證據及說服之實質舉證責任。倘其所提出之證據，不足為
    被告有罪之積極證明，或其指出證明之方法，無從說服法院
    以形成被告有罪之心證，基於無罪推定之原則，自應為被告
    無罪判決之諭知。
三、公訴人認被告蘇弘毅涉犯上開罪嫌，無非係以被告於警詢及
    偵查中之供述、代行告訴人呂光福於警詢及偵查中之指述、
    、道路交通事故現場圖、道路交通事故調查報告表（一）（
    二）-1、談話紀錄表、高雄市政府警察局道路交通事故初步
    分析研判表各1 份、現場及車損照片53張、行車記錄器影像
    光碟1片及擷圖4張、高雄榮民總醫院診斷證明書1 紙，為其
    主要論據。訊據被告堅詞否認有何過失致重傷之犯行，辯稱
    ：其沒有違反任何注意義務，依據其行駛的速度，煞停需要
    3.3秒，但被害人進入到其行駛的車道後只有2秒，其無法採
    取任何的安全措施等語。經查：
（一）被告於上開時間，駕駛上開自用小客車，沿上開路段行駛
      ，行經上開路段灣內0740號燈桿前時，被害人呂品沿同路
      段對向騎乘自行車駛來，跨越槽化線，並逆向行駛至該處
      ，雙方因而發生碰撞，致被害人受有上開重大難治傷害等
      情，有被害人之身心障礙證明（障礙等級：極重度）、高
      雄榮民總醫院診斷證明書各1份、被害人就醫照片1張、高
      雄市政府警察局仁武分局交通事故現場圖、道路交通事故
      調查報告表（一）（二）-1、車輛詳細資料報表各1 份、
      現場照片53張、本院勘驗筆錄1 份在卷可查（見他字卷第
      23頁、第57頁、第60頁、第71頁至第79頁、第105 頁至第
      123頁；交易卷第57頁至第59 頁），被告亦不否認此部分
      事實，並在律師的協助下列為不爭執事項（見交易卷第61
      頁至第62頁），此部分事實應可認定。又當日有下雨，地
      面濕潤，此經上開道路交通事故調查報告表（一）記載明
      確，並經本院勘驗行車紀錄器影像屬實，亦有上開勘驗報
      告暨影像截圖1份在卷可查，此部分事實亦可認定。
（二）依據本院勘驗筆錄所示（詳如附件），於「22：57：05」
      時（依據行車紀錄器右下方的時間，下同），並沒有看到
      被害人身影，於「22：57：06」時出現一黑影，此應為被
      害人，於「22：57：07」時被害人出現被告所行使之車道
      ，且沒有任何的反光、發光設施，於「22：57：08」時被
      告車輛的車燈照到被害人，於「22：57：09」時即發生車
      禍，足見被告反應時間甚短，對於被害人突入其行使車道
      之突發狀況，是否有採取閃避或煞停等必要安全措施之機
      會應有疑問，被告抗辯無法採取任何安全措施等語，並非
      空言狡辯。
（三）按腳踏車依道路交通管理處罰條例第69 條第1項第1款第1
      目及道路交通安全規則第6 條第1款第1目之規定，係屬慢
      車。次按槽化線，用以引導車輛駕駛人循指示之路線行駛
      ，並禁止跨越；慢車行駛，應遵守道路交通標誌、標線、
      號誌之指示，並應在劃設之慢車道上靠右順序行駛，且不
      得在禁止穿越地段穿越道路，道路交通標誌標線號誌設置
      規則第171條第1項前段；道路交通安全規則第124條第2項
      前段、第3項第1款前段、第3項第4款亦有明文，故騎乘慢
      車，應遵守上開規定。而上開路段既已有相關標線，非可
      隨意穿越，被害人卻從對向車道騎到被告之車道，足認被
      害人是違規穿越上開路段甚明。又按慢車駕駛人飲用酒類
      或其他類似物後其吐氣所含酒精濃度達每公升0.15毫克或
      血液中酒精濃度達百分之0.3 以上，不得駕駛車輛，道路
      交通安全規則第120 條第1項第3款亦有明文，而被害人經
      抽血檢驗後，血液中酒精濃度高達313毫克/公升，換算後
      相當於吐氣所含酒精濃度1.56 毫克/公升（刑法上不能安
      權駕駛之標準是：呼氣酒精濃度達每公升0.25毫克以上）
      ，超出標準值非常多，自應有影響被害人之判斷能力。再
      者，慢車在夜間行駛應開啟燈光，道路交通安全規則第12
      8 條有明文規定，由上開勘驗結果顯示，被害人在其腳踏
      車上並沒有裝任何反光、或是發光之設施，則在「22：57
      ：06」時出現一黑影及在「22：57：07」時被害人出現在
      被告車道，並佐以當日是雨天的情況，被告是否可以馬上
      察覺並做反應，亦有疑問。
（四）又該路段時速60公里，檢察官並未舉證被告有何超速之情
      況，而一般駕駛在發現危險情況後，反應時間為0.4至0.5
      秒，右腳由加油踏板移至煞車踏板之時間為0.2 秒，踩煞
      車踏板所需時間約0.1 秒，因此一般駕駛人在行進中，突
      然發現危險情況後即刻採取煞車措施，亦要在0.7至0.8秒
      後，此段時間汽車仍會繼續行走，依據當時之道路環境（
      雨、夜間、有照明）及被告自陳時速50公里，被告反應時
      間與煞車時間相加約3.3 秒等情，有高雄市車輛行車事故
      鑑定覆議會覆議意見書1 份在卷可查（見交易卷第83頁至
      第84頁），由此鑑定意見，更能證明被告似無採取閃避或
      煞停等必要安全措施之機會。
（五）本院認被告並無過失：
   1、按汽車駕駛人可信賴其他參與交通之對方亦能遵守交通規
      則，同時為必要之注意，謹慎採取適當之行動，而對於不
      可預知之他方參與交通者之違規行為並無預防之義務（最
      高法院74年台上字第4219號判決意旨參照）。換言之，汽
      車駕駛人，因可信賴其他參與交通之對方亦能遵守交通規
      則，且衡諸日常生活經驗及一般合理駕駛人之注意能力，
      已為必要之注意，並已採取適當之措施，或縱未採取適當
      之措施，仍無法避免交通事故之發生時，該汽車駕駛人對
      於信賴對方亦能遵守交通規則乃竟違規之行為，自無預防
      之義務，難謂該汽車駕駛人即有能注意而不注意之過失，
      而令負過失之責任（最高法院90年度台上字第2400號判決
      意旨參照）。
   2、檢察官雖稱，被害人車速不快，已穿越多台車輛，被告若
      有注意車前狀況，即可避免車禍的發生等語（見交易卷第
      149 頁），惟本件車禍時，被告開車燈行駛於自己車道，
      也沒有證據顯示有超速的情況，被告也沒有喝酒，此有酒
      精濃度測試單1紙在卷可考（見他字卷第93 頁），應認有
      遵守相關交通規則。而依據行車監視器畫面顯示，被害人
      是逆向而來，應是被害人酒精濃度甚高而影響判斷力所致
      ，且腳踏車上也沒有任何反光、發光的設備，當天又是雨
      天，被告能反應的時間甚短，況且依據一般人的生活經驗
      ，駕車行駛在有六線道的大馬路上，中間有槽化線、分向
      島（見上開事故現場圖），實在難以想像，會突然有人騎
      腳踏車逆向而來，被告因而撞擊到被害人致被害人受有上
      開傷勢，難認被告能有所預見，並且可以防範，至於被害
      人是否穿越很多車陣等情，與被告是否有過失並無直接關
      係。再者，如上所述，被害人的車輛無任何反光、發光設
      施，亦難強求被告提早發現被害人，另依據上開覆議意見
      書的意見，被告反應時間與煞車時間相加約3.3 秒，而在
      行車紀錄器時間「22：57：08」時被告的車燈始照到被害
      人，下秒就發生車禍，顯見被告亦無足夠時間、距離做安
      全減速，以免兩車撞擊之動作，或採行其他適當之規避危
      險行為，自難認被告就本件車禍之發生有何過失可言。此
      外高雄市政府交通局車輛行車事故鑑定委員會110 年2月4
      日高市車鑑字第11070088800 號函所附鑑定意見書、高雄
      市政府110年4月7日高市府交交工字第11034660300號函所
      附鑑定覆議會覆議意見書各1 份亦同此見解（見交易卷第
      25頁至第28頁、第81頁至第84頁）。至於代行告訴人呂光
      福於本院稱：被告有超速，不然腳踏車那麼慢，不會撞上
      等語（見交易卷第150 頁），本院考量其並未親眼所見，
      且有推測的情況，與客觀證據不符，亦難對被告為不利之
      認定。
四、綜上所述，檢察官所舉上開證據，均不足以證明被告有公訴
    意旨所指之過失致重傷害犯行，是關於被告犯罪之證明，尚
    未達於通常一般之人均不致有所懷疑而得確信其為真實之程
    度。此外，公訴人復未提出其他積極證據足資證明被告有何
    公訴意旨所指犯行，依據前揭法條及判決意旨，既不能證明
    被告犯罪，自應為被告無罪之諭知。
據上論斷，應依刑事訴訟法第301條第1項前段，判決如主文。
本案經檢察官陳俊宏提起公訴，經檢察官郭郡欣到庭執行職務。
中　　華　　民　　國　 110　　年　　8 　　月　　18　　日
                   刑事第五庭 審判長法  官  林永村
                                    法  官  黃逸寧
                                    法  官  黃志皓
以上正本證明與原本無異。
如不服本判決應於收受判決後 20 日內向本院提出上訴書狀，並
應敘述具體理由。其未敘述上訴理由者，應於上訴期間屆滿後20
 日內向本院補提理由書(均須按他造當事人之人數附繕本)「切
勿逕送上級法院」。
被告不得上訴。
中　　華　　民　　國　 110　　年　　8 　　月　　18　　日
                                    書記官  曾小玲

附件：
勘驗標的：蘇弘毅過失傷害案-行車紀錄器畫面光碟
檔名：行車紀錄器
（一）檔案有聲音
（二）監視器畫面右下角顯示時間；時間為2019/12/28 22：57
      ：05至22：57：09。
1.「22：57：05」
行車紀錄器畫面顯示被告蘇弘毅（以下簡稱被告）所駕駛之自用
小客車直行行駛於中線快車道，左側仍有一道同行內側快車道，
右側則是慢車道，最右側為機車道，被告有開啟音樂，天候為小
雨，被告有開啟雨刷，道路路面濕潤，夜間路燈正常有照明，無
車輛行駛於被告前方及左右側，視線良好，紅線處為槽化線位置
。未看見被害人呂品（以下簡稱被害人）身影。

2.「22：57：06」
承上，被告仍行駛於中線快車道，被告對向車道之來車燈光處出
現一黑影（應為被害人騎乘腳踏車）（如圈處）。


3.「22：57：07」
被害人出現於被告行駛的中線快車道，被害人騎乘的腳踏車沒有
任何反光或發光設施，被害人持續往行車紀錄器畫面右側方向行
駛（即右側慢車道）。被告前車燈未照射到被害人（如圈處），
被害人、被告車速未減慢。

4.「22：57：08」
承上，被害人騎乘無任何反光、發光設施之腳踏車行駛至被告行
駛的中線快車道的中間，往畫面右下角方向行駛（即右側慢車道
）。被告車輛前車燈照射到被害人身影（如圈處）。

5.「22：57：09」
被害人身影清晰出現於被告車輛前方，被害人的車頭仍朝行車紀
錄器畫面右下方行駛（即右側慢車道），被害人腳踏車前車輪行
駛至快慢車道分隔線。被害人、被告車速未減慢。（見圖一、二
、三）

6.「22：57：09」
被害人遭被告車輛右前車頭處撞擊，有一撞擊聲，被害人遭撞後
，上半身碰撞被告車輛之擋風玻璃右方，被害人身影即離開畫面
。影片結束。